【裁判字號】    98,台上,7696
【裁判日期】    981217
【裁判案由】    偽造文書
【裁判全文】
最高法院刑事判決            九十八年度台上字第七六九六號
上  訴  人  乙○○
            丙○○
                    之1
上 列一 人
選任辯護人  郭福三律師
上  訴  人  丁○○  男民國○○年○○月○○日生
                    身分證統一編號：Ｚ000000000
                    住台灣省屏東縣萬巒鄉○○村○○路12號
            甲  ○  男民國○○年○○月○○日生
                    身分證統一編號：Ｚ000000000
                    住台灣省屏東縣萬巒鄉○○村○○路12號
以 上二 人
共      同
選任辯護人  歐陽志宏律師
上  訴  人  戊○○（原名林信男）
                    男民國○○年○月○○日生
                    身分證統一編號：Ｚ000000000
                    住高雄市○○○路126號
上列上訴人等因偽造文書案件，不服台灣高等法院高雄分院中華
民國九十七年四月三日第二審更審判決〔九十六年度上更(一)字第
四三三號，起訴案號：台灣高雄地方法院檢察署九十一年度偵字
第一二九九六號、九十二年度偵字第一００一二、二一三一五號
（原判決正本誤繕為九十一年度偵字第一二八０號）〕，提起上
訴，本院判決如下：
    主  文
原判決關於乙○○、丙○○、丁○○、甲○部分均撤銷，發回台
灣高等法院高雄分院。
其他上訴駁回。
    理  由
一、發回（即乙○○、丙○○、丁○○、甲○）部分：
本件原判決撤銷第一審關於上訴人乙○○、丙○○、丁○○、甲
○（以下除分別載稱姓名者外，合稱為「乙○○等四人」）部分
之判決，變更起訴法條（行為時刑法第二百零一條第一項偽造有
價證券罪）後，改判論處乙○○等四人共同行使偽造私文書罪刑
（乙○○部分依行為時刑法第五十五條牽連犯之規定，從一重之
行使偽造私文書罪處斷，處有期徒刑一年六月，減為有期徒刑九
月；丙○○、丁○○各處有期徒刑八月，均減為有期徒刑四月，
並均緩刑二年；甲○處有期徒刑一年，減為有期徒刑六月，並諭
知易科罰金之折算標準）；固非無見〔檢察官不服原判決【包括
乙○○等四人及戊○○（原名林信男）部分】提起第三審上訴後
，嗣撤回第三審上訴〕。
惟查：（一）刑法第二百十條之偽造私文書，以無製作權之人冒
用他人名義而製作該文書為要件之一，如果行為人基於他人之授
權委託，尚不能謂無製作權。原判決認乙○○等四人與戊○○、
陳鋅瑜（另經第一審法院通緝中）共同商定印製投資憑證，作為
「振航國際企業股份有限公司」（下稱振航國際公司）投資人認
購股權之收據，而未經郭淨慧、張象濂同意，將郭淨慧、張象濂
原作為投資使用之印章蓋用在振航國際公司增資股股票內「董事
（郭淨慧）」、「監察人（張象濂）」名下，偽造數量不詳之振
航國際公司增資股股票後，將原判決附表一所示之股票持交郭淨
慧，作為郭淨慧投資之證明並藉以取信郭淨慧，足以生損害於郭
淨慧、張象濂及主管機關對於公司、股票管理之正確性等情（見
原判決正本第四至五頁事實欄三）。但證人郭淨慧證稱：乙○○
邀伊投資振航國際公司時，伊有同意擔任該公司董事，並同意由
乙○○代為刻製印章以供振航國際公司使用，至民國九十年十月
八日取得原判決附表一所示之股票等語（見訴字卷二第一五五頁
、上訴字卷二第五六至五七、六０頁）。倘郭淨慧所述不虛，即
郭淨慧已同意擔任振航國際公司董事並由乙○○代刻印章使用，
且受領原判決附表一所示之股票而知彼列名為董事並蓋章在各該
股票上；則得否謂乙○○等四人係未經郭淨慧同意或授權而擅自
使用郭淨慧之印章製作各該股票，實非無疑。又依張象濂於八十
八年三月一日簽立之授權協議書記載：「本人因丁○○投資振航
企業股份有限公司（下稱振航企業公司），投資額度超過軍人投
資比例，故將持股之部分金額共計新台幣壹佰萬元整以本人張象
濂之名義做為登記，且丁○○在振航所被推舉之任何職務皆改以
本人之名義為其登記，本人特聲明僅提供丁○○股份及職權人頭
登記之代表，不涉及任何公司運作及決策，且所有基於本人相關
振航企業之所有股東權益、行政執行權與決策議事之參與皆概括
授權予丁○○，除約定百分之十分紅所得外，本人不負擔任何公
司及法律責任」等情（見第一二九九六號偵查卷第二五六頁）。
如果無訛，則張象濂似同意擔任丁○○在振航企業公司之登記名
義人，並概括授權丁○○行使「股東權益、行政執行權與決策議
事之參與」事項。則振航企業公司更名為振航國際公司併辦理增
資事項，是否係振航企業公司之決策？更名為振航國際公司，是
否推舉丁○○為監察人？倘是，則依上開授權協議書，乙○○等
四人將張象濂列名為振航國際公司監察人並蓋章在該公司增資股
股票上，是否在張象濂概括授權範圍內？此非不得傳喚郭淨慧、
張象濂調查（依訴字卷二第四六三頁記載，證人張家豪已陳明張
象濂地址）。原判決對上開於乙○○等四人是否偽造郭淨慧、張
象濂名義製作振航國際公司增資股股票有重要關係事項未究明釐
清，率為判決，併有調查未盡及理由不備之違法。（二）刑法第
二百十六條、第二百十條之行使偽造私文書罪，其所謂足生損害
於公眾或他人，係指他人有可受法律保護之利益，因此遭受損害
或有受損害之虞而言。原判決既認乙○○等四人行使本件偽造「
董事（郭淨慧）」、「監察人（張象濂）」之振航國際公司增資
股股票，因無主管機關或其核定之發行登記機構簽證，欠缺法定
必要記載事項，為無效之股票，不屬於刑法第二百零一條所稱之
股票，祇是作為憑證之私文書（見原判決正本第二０頁）；卻又
謂乙○○等四人之行為有損害主管機關對於公司、股票之管理（
見原判決正本第五、二一頁），已有理由矛盾之違法。又乙○○
等四人行使原判決附表一之股票既係交予郭淨慧作為投資之證明
，則郭淨慧究係何項可受法律保護之利益遭受損害或有受損害之
虞？原判決對此未加說明，亦有判決理由不備之違法。以上或為
乙○○等四人上訴意旨所指摘，或為本院得依職權調查之事項，
應認原判決關於乙○○等四人部分仍有撤銷發回更審之原因。至
原判決理由欄貳之二不另諭知無罪（即乙○○、甲○被訴詐欺取
財）及原判決事實欄二乙○○詐欺取財（此部分與乙○○行使偽
造私文書部分有行為時刑法第五十五條牽連犯關係）部分，基於
審判不可分原則，均併予發回。
二、駁回（即戊○○）部分：
第三審上訴書狀應敘述上訴之理由，其未敘述者，得於提起上訴
後十日內補提理由書於原審法院；逾上揭期間而於第三審法院未
判決前，仍未提出上訴理由書狀者，第三審法院應以判決駁回之
。此觀刑事訴訟法第三百八十二條第一項前段、第三百九十五條
後段規定甚明。查上訴人戊○○不服原判決，於九十七年四月二
十四日提起第三審上訴，乃於本院判決前，仍未依上揭刑事訴訟
法規定提出上訴理由書狀，其上訴為不合法，應予駁回。
據上論結，應依刑事訴訟法第三百九十五條後段、第三百九十七
條、第四百零一條，判決如主文。
中    華    民    國  九十八  年   十二   月   十七   日
                      最高法院刑事第七庭
                          審判長法官  林  永  茂
                                法官  吳  昆  仁
                                法官  甲  ○  堂
                                法官  蕭  仰  歸
                                法官  林  立  華
      本件正本證明與原本無異
                                      書  記  官
中    華    民    國  九十八  年   十二   月  二十一  日
                                                      Q


司法院資訊處製作；財團法人民間司法改革基金會備份。
